臺灣彰化地方法院刑事判決　　　　　　　　　　　　　　九十二年度自更字第二號
　　自　訴　人　乙○○
　　被　　　告　丙○○
　　　　　　　　甲○○
右列被告因妨害自由案件，經自訴人提起自訴，本院於民國九十一年十二月十八日以
九十一年度自字第一０六號裁定駁回，自訴人不服提起抗告，經臺灣高等法院臺中分
院於九十二年三月二十四日以九十二年度抗字第一六七號裁定撤銷發回，本院判決如
左：
    主  文
丙○○、甲○○均無罪。
    理  由
一、本件自訴意旨：如附件自訴狀之妨害自由部分所載。
二、按犯罪事實應依證據認定之，無證據不得認定犯罪事實；又不能證明被告犯罪者
    ，應諭知無罪之判決，刑事訴訟法第一百五十四條第二項、第三百零一條第一項
    分別定有明文；及按認定不利於被告之事實須依積極證據，茍積極證據不足為不
    利於被告事實之認定時，即應為有利於被告之認定，更不必有何有利之證據；又
    按事實審法院對於證據之取捨，依法雖有自由判斷之權，然積極證據不足證明犯
    罪事實時，被告抗辯或反證縱屬虛偽，仍不能以此資為積極證據應予採信之理由
    ；再按事實之認定，應憑證據，如未能發現相當證據，或證據不足以證明，自不
    能以推測或擬制之方法，以為裁判基礎（最高法院三十年上字第八一六號、三十
    年上字第四八二號、四十年台上字第八六號判例參照）。又認定犯罪事實，所憑
    之證據，雖不以直接證據為限，間接證據亦包括在內，然無論直接或間接證據，
    其為訴訟上之證明，須於通常一般之人均不致於有所懷疑，而得確信其為真實之
    程度者，始得據為有罪之認定，倘其證明尚未達到此一程度，而有合理之懷疑存
    在時，即無從為有罪之認定（最高法院七十六年台上字第四九八六號判例參照）
    。
三、訊據被告丙○○、甲○○二人均堅決否認右揭犯行，均辯稱：我們不可能無緣無
    故去遊藝場，因為有人打電話給我們說賈廣宇在該遊藝場，而且到遊藝場的時候
    經丁○○示意我們自訴人是賈廣宇，當時自訴人有拿出駕照出來給我們看，並告
    訴我們他是乙○○不是賈廣宇，但是我們不能確認駕照的真偽，而且回到田中分
    局的時候我們也沒有將自訴人銬上手銬，且該案符合逕行拘提的要件（因賈廣宇
    係犯強盜罪，法定刑在五年以上，且有逃亡之虞），如果經人別訊問確定他是賈
    廣宇的話就會向檢察官申請拘票，而在被害人張袁求到分局之前我們都無法確認
    自訴人是不是賈廣宇，在等待張袁求的時間，我們是在進行調閱自訴人前科等資
    料，而且我們還有請丁○○到分局，所以我們有再製作一份丁○○之筆錄，一直
    等到被害人張袁求到的時候（我們在當天下午六點多就通知被害人張袁求，但是
    被害人一直到下午八點多才到分局），才確認自訴人並非強盜嫌犯賈廣宇，所以
    我們在製作完張袁求的筆錄之後我們就載自訴人回員林，我們認為我們並無妨害
    自訴人的自由等語。
四、經查：（一）自訴人之兄賈廣宇於民國九十年六月二十六日上午八時許，在彰化
    縣社頭鄉○○村○○○路一一二號前，藉口向婦女張袁求問路，趁張袁求心防鬆
    懈時，本欲搶奪張袁求頸上所穿戴之金項鍊（價值約新台幣八千元），然因無法
    扯斷，其即從正面將張袁求推倒，並將張袁求壓制在地，致使其不能抗拒，而強
    制取走張袁求之金項鍊一條，在賈廣宇強搶張袁求金項鍊之際，其所有門號為0
    000000000號之ＮＯＫＩＡ牌行動電話一支不慎遺落在現場，被害人張
    袁求乃於九十年六月二十六日向彰化縣警察局田中分局社頭分駐所報案，並製作
    筆錄，嗣賈廣宇因此強盜被害人張袁求部分，經本院於九十年十一月二十八日以
    九十年度訴字第一二八四號判處有期徒刑八年，經賈廣宇上訴後，台灣高等法院
    台中分院於九十一年四月九日以九十一年度上訴字第一一七號判處有期徒刑六年
    ，經賈廣宇上訴最高法院，最高法院於九十一年七月五日駁回上訴確定，此業經
    本院調閱該案全部卷宗核閱無誤，故賈廣宇所犯強盜被害人張袁求部分為最輕本
    刑五年以上有期徒刑之罪，且賈廣宇於強盜被害人張袁求之際，賈廣宇所有門號
    為0000000000號之ＮＯＫＩＡ牌行動電話一支不慎遺落在現場，賈廣
    宇自屬嫌疑重大，且有事實足認為有逃亡之虞，依刑事訴訟法第八十八條之一第
    一項第四款之規定，司法警察偵查犯罪，有所犯最輕本刑為五年以上有期徒刑之
    罪，嫌疑重大，有事實足認有逃亡之虞者，而情況急迫者，得逕行拘提之。（二
    ）證人丁○○於台灣高等法院台中分院九十一年度上訴字第一八八一號誣告案中
    到庭證稱：乙○○當天已登記他的名字，沒有登記他哥哥賈廣宇的名字，乙○○
    當時有提示身分證給警察看，我之所以於警訊供述乙○○有登記賈廣宇的名字是
    因我看錯名字，剛開始因我不知道讀錯字，我告訴警察是賈廣宇，後來還沒去警
    察局前，警方又打電話來確認，我有告訴警察當時去消費的人是乙○○，不是賈
    廣宇，在遊藝場現場講錯了，我已不記得當天晚上幾點到警察局指認乙○○等語
    ；又依台灣高等法院台中分院九十一年度上訴字第一八八一號誣告案件中之勘驗
    乙○○警訊錄影帶所製作之勘驗筆錄中所載：「作筆錄時，警方認定其應該就是
    賈廣宇而不相信其為乙○○，而且中間一再強調在遊藝場時店員便指認其為賈廣
    宇，店員應該不會隨便指認，所以繼續留其於警局訊問，又說縱使為乙○○，其
    也有可能冒用其兄賈廣宇之名義犯案，所以他必須留下來接受調查，看是否有犯
    案之可能」；「員警問其是否願意接受指認，乙○○堅持其為協助調查並遲疑許
    久不敢確答是否願意，其稱其亦為證人，為何要接受指認，此時員警說其為協助
    調查並非證人，其嫌疑也很大，剛剛打電話去問店員是否為賈廣宇時，我也把電
    話給你（乙○○）聽，你也聽他說是賈廣宇的名字，所以你的嫌疑也很大…」等
    情，足認被告丙○○、甲○○二人係因有人告知涉有強盜罪嫌之賈廣宇在九七遊
    藝場，且遊藝場之店員丁○○亦於遊藝場當場指稱在場之人即為賈廣宇，雖經自
    訴人提出身分證件稱其並非賈廣宇，惟被告二人並不相信自訴人並誤認自訴人即
    為強盜嫌犯賈廣宇而予以逕行拘提帶回查證。（三）又依台灣高等法院台中分院
    九十一年度上訴字第一八八一號誣告案件中之勘驗乙○○警訊錄影帶所製作之勘
    驗筆錄中所載警方一直在作查證自訴人是否為賈廣宇之工作，且此期間即當日晚
    上七時至七時三十分警方即請九七遊藝場之店員丁○○到警局製作筆錄，因自訴
    人要求被告二人請被害人張袁求來警局指認伊是否強盜嫌犯賈廣宇（見本院九十
    二年五月二十日訊問筆錄第四頁及本院審理筆錄），故被告二人請被害人張袁求
    至警局指認自訴人，經被害人於當日晚上七時五十分左右至警局指認自訴人並非
    強盜伊之人後，警方於當日晚上七時五十分至八時十分製作被害人張袁求之指認
    筆錄及於同日晚上七時五十五分至八時二十分製作自訴人之筆錄後，隨即開車將
    自訴人載回彰化縣員林鎮九七遊藝場取車，故自訴人被帶回警局後至作完筆錄將
    自訴人載回取車止，被告二人均係為自訴人是否即為強盜嫌犯賈廣宇之查證工作
    ，且因等待被害人張袁求前來警局指認始得以確認自訴人並非強盜之嫌犯賈廣宇
    ，而將自訴人釋放，此期間被告二人並無不合理之延誤，故亦無從認定被告二人
    於誤認自訴人即為強盜嫌犯賈廣宇而予以逕行拘提帶回查證後，於知悉自訴人並
    非賈廣宇而仍基於妨害自訴人行動自由之犯意予以拘禁。（四）綜上所述，足認
    被告二人係因有人告知涉有強盜罪嫌之賈廣宇在九七遊藝場，且遊藝場之店員丁○○亦於遊藝場當場指稱在場之人即為賈廣宇，而賈廣宇前於強盜被害人張袁求
    之際，不慎遺落行動電話一支在現場，賈廣宇自屬嫌疑重大，且有事實足認為有
    逃亡之虞，依刑事訴訟法第八十八條之一第一項第四款之規定，司法警察偵查犯
    罪，有所犯最輕本刑為五年以上有期徒刑之罪，嫌疑重大，有事實足認有逃亡之
    虞者，而情況急迫者，而予以逕行拘提，又從自訴人被帶回警局後至作完筆錄將
    自訴人載回取車止，被告二人均係為自訴人是否即為強盜嫌犯賈廣宇之查證工作
    ，並因等待被害人張袁求前來警局指認始得以確認自訴人並非強盜之嫌犯賈廣宇
    ，而將自訴人釋放，此期間被告二人並無不合理之延誤，故亦無從認定被告二人
    於誤認自訴人即為強盜嫌犯賈廣宇而予以逕行拘提帶回查證後知自訴人並非賈廣
    宇而仍基於妨害自訴人行動自由之犯意予以拘禁。此外復查無其他積極證據足以
    證明被告二人有何妨害行動自由之犯行，而事實之認定，應憑證據，如未能發現
    相當證據，或證據不足以證明，自不能以推測或擬制之方法，以為裁判基礎，揆
    諸前開說明，被告二人妨害行動自由之犯罪不能證明，自應為渠等無罪之諭知。
據上論斷，應依刑事訴訟法第三百四十三條、第三百零一條第一項，判決如主文。
中      華      民      國    九十三    年      一      月     十四     日
                                臺灣彰化地方法院刑事第二庭
                                    審判長法官  石  馨  文
                                    法      官  王  義  閔
                                    法      官  郭  麗  萍
右正本證明與原本無異。
如不服本判決，應於判決送達後十日內向本院提出上訴狀( 須附繕本 )。
                                    法院書記官  呂  雅  惠
中      華      民      國    九十三    年      一      月     十五     日
